【裁判字號】    98,消債聲,29
【裁判日期】    981231
【裁判案由】    消債聲請再審
【裁判全文】
臺灣高雄地方法院民事裁定          98年度消債聲字第29號
聲  請  人
即債務  人  甲○○
上列聲請人依消債者債務清理條例聲請更生事件，對於中華民國
98年2 月6 日本院97年度消債抗字第487 號裁定聲請再審，本院
裁定如下：
    主  文
聲請駁回。
聲請程序費用由聲請人負擔。
    理    由
一、本件聲請再審意旨略以：聲請人雖曾於民國95年7 月以書面
    與最大債權金融機構復華商業銀行，依「中華民國銀行公會
    會員辦理消費金融案件無擔保債務協商機制」達成分期還款
    協議，同意自95年8 月起，分120 期，利率3%，按月償還新
    臺幣（下同）20,092元，但此協議係因其自由意思受限，且
    無提供伊任何評估還款能力之下，由債權銀行片面強制訂立
    ，蓋因聲請人於協商成立時任職於富相科技股份有限公司，
    每月薪資收入僅有16,500元，且依據國稅局95年所得清單記
    載，伊全年薪資收入為216,215 元，該年度之平均收入僅有
    18,017元，實為毫無還款能力之人，伊為增加收入以遵期還
    款，遂於96年1 月8 日離開原公司，改至有加班收入之健益
    科技股份有限公司工作，故伊96年3 月至同年12月間，收入
    增加為19,147元-47,172 元不等，但其中超時加班費用為
    7,679 元-12,224 元之間，且尚需返還前因欲償還協商款而
    向親友告貸之債務，造成無法收支平衡，不得已方於97年1
    月毀諾。惟原裁定僅以97年1 月至4 月平均薪資為41,396元
    扣除個人必要費用及扶養費用，尚有餘款21,738元，即認定
    仍足以依原條件履行而無任何重大困難，並未將前開協商不
    合理之情形及後來97年1 月非常態性超時加班之假性收入予
    以納入考量，實有未竟之理，聲請人亦因超時加班而導致婚
    姻破裂，再按民法第1084條第1 項規定「子女應孝敬父母」
    ，此乃強制規定，應與民法規定狹義之扶養費有異，故伊每
    月給予父母各5,000 元之孝敬金，並無不法，原確定裁定以
    此非屬必要費用而將其剔除，並以之作為審酌毀諾之依據，
    應有違誤。綜上，原確定裁定關於毀諾之認定，並未將前開
    事由予以斟酌或使用證物，倘經斟酌當受較有益之裁定，應
    構成民事訴訟法第496 條第1 項第13款之再審事由，且自伊
    知悉再審事由存在時，並未逾越30日不變期間，爰依法對本
    院97年度消債抗字第487 號確定裁定聲請再審云云。
二、按關於更生或清算之程序，除本條例別有規定，準用民事訴
    訟法規定，消費者債務清理條例第15條定有明文；再按民事
    訴訟法第507 條規定，裁定已經確定，而有同法第496 條第
    1 項或第497 條之情形，得準用民事訴訟法第五編再審程序
    之規定，聲請再審。又準用同法第500 條第1、2項、第 501
    條第1 項第4 款有關再審程序之規定，聲請再審，應於30日
    之不變期間內提起。前項期間，自裁定確定時起算。但再審
    之理由知悉在後者，自知悉時起算；又聲請再審，應表明再
    審理由及關於再審由並遵守不變期間之證據。如未依上開規
    定記載遵守不變期間之證據者，毋庸裁定定期命補正，而得
    逕以裁定駁回之，最高法院70年台再字第35號亦著有判例。
    另按確定裁定如經「當事人發現未經斟酌之證物或得使用該
    證物者。但以如經斟酌可受較有利益之裁判者為限」得據為
    再審理由，民事訴訟法第507 條準用第496 條第1 項第13款
    固甚明確，然須以在前裁定事件審理程序終結前已存在之證
    物，及經斟酌可受較有利益之裁判者為限，此有大法官解釋
    第355 號理由書可參。
三、經查：
    聲請人陳稱伊於95年簽訂前開協議時之薪資僅16,500元，且
    伊為履行此不公平協議而超時加班，導致其家庭破裂，然原
    確定裁定卻將此超時加班所得納入伊毀諾時之薪資，並認定
    父母之孝敬金非屬必要而排除在伊每月必要支出外，據此認
    定聲請人仍有繼續履約之可能，並不妥當，因而主張本院97
    年消債抗字第487 號確定裁定具有民事訴訟法第496 條第13
    款「發現未經斟酌或得使用該證物而得受較有利之裁定」之
    理由，並提出98年11月16日由父母黃明朝、張芬仔所出具之
    扶養費用證明、富相科技股份有限公司於98年11月16日所給
    予之離職證明影本及98年11月13日戶政機關核發之離婚協議
    書為證以提起本件再審。惟聲請人於原聲請更生狀中，已檢
    附富相科技股份有限公司於華南商業銀行之薪資轉帳紀錄，
    且於95年7 月時之薪資數額顯示為17,112元（本院97年度消
    債更字第72號卷第10頁），縱無富相股份科技有限於98年11
    月16日發予聲請人之離職證書，亦得由該紀錄內容知悉伊於
    協商時即95年7 月之薪資數額為何，此與前開離職證明書記
    載任用薪資為16,500元差距甚微，兩者差異並不懸殊，實就
    原確定裁定之採信基礎無重大影響，倘經斟酌使用亦未能獲
    得較有利益之裁定結果；再者，另據97年1 月9 日所調取之
    戶籍謄本內容所記載，聲請人係於96年12月4 日與何建興離
    婚（本院97年度消債更字第72號卷第26頁），然此項證物僅
    能明確指出聲請人之婚姻狀態，殊難以此認定伊離婚係簽訂
    前開協議所致，甚難左右原確定裁定之內容，故聲請人雖再
    提出98年11月13日戶政機關核發之離婚協議書，然此項新證
    物僅係重申聲請人之家庭狀況而已，所代表意義與原戶籍謄
    本記載事項相同，實有重複呈報之虞，亦未得變更原確定裁
    定之心證。此外，聲請人亦主張伊係依民法第1084條規定給
    予父母親孝敬金，然本條規定僅係表示國家法律重視孝道，
    而具有教育性的作用而已，若違反此規定，亦非能強制子女
    履行之，應屬一訓示規定，聲請人以該條為強制規定而認定
    所給付之孝敬金與同法規定之扶養費有別，容有誤會之情，
    原確定裁定經認事用法後未予採信，洵無違誤，伊雖提出父
    母所出具之扶養費用證明，惟此僅係私自製作之文書，並無
    可供參考之公信力，縱受斟酌亦與原確定裁定並無二致。準
    此，本院自形式上予以審查，縱經斟酌前開三項證物，亦無
    法得到較有利益之結論，原裁定之結果仍屬相同，是聲請人
    執此作為再審事由，尚有未合。
四、據上論結，本件再審為無理由，且未能補正，應依消費者債
    務清理條例第15條，民事訴訟法第507條、第502條、第95條
    及第78條，裁定如主文。
中    華    民    國    98    年    12    月    31    日
                民事鳳山分庭    法  官  林意芳
上為正本係照原本作成。
如不服本裁定，應於裁定送達後10日內，以書狀向本院提出抗告
，並繳納抗告費新臺幣1千元。
中    華    民    國    98    年    12    月    31    日
                                書記官  陸艷娣


司法院資訊處製作；財團法人民間司法改革基金會備份。
